臺灣高等法院高雄分院刑事判決　　　　　　　　　　九十三年度上訴字第一九五號
　　上 訴 人　　台灣高雄地方法院檢察署檢察官
　　被　　告　　甲○○
　選任辯護人　　陳豐裕
右上訴人因被告違反醫師法案件，不服臺灣高雄地方法院九十一年度易字第四四八四
號中華民國九十三年一月卅日第一審判決（起訴案號：臺灣高雄地方法院檢察署九十
一年度偵字第二一九一九號），提起上訴，本院判決如左：
      主  文
原判決關於甲○○部分撤銷。
甲○○共同未取得合法醫師資格，擅自執行醫療業務，累犯，處有期徒刑柒月。
如附表所示病患之病歷表沒收。
      事  實
一、甲○○於民國（以下同）八十四年間曾犯違反醫師法罪，經本院判處有期徒刑一
    年二月確定，於八十七年一月十四日執行完畢，仍不知悔改，於九十年五月間向
    他人盤得高雄縣六龜鄉○○村○○路三四一號之鑲牙店之設備，又在上址開設「
    台大鑲牙」診所，並自任負責人，明知自己及其子乙○○（已判緩刑確定）均無
    醫師資格，不得執行醫療業務，竟共同基於執行醫療業務之犯意，自九十年五月
    一日起至九十一年五月二十四日止，在上開診所，與其子乙○○輪流為病患溫昆
    達、楊瑋華、何萬金、潘慶順、蘇有偵、李錦雀、林益芳及李宇晨等人拔牙、裝
    牙、治療牙齒，擅自執行醫療業務。嗣於九十一年五月十四日十時三十分許，經
    高雄縣政府衛生局人員會同高雄縣警察局六龜分局義保派出所人員查訪，發覺「
    台大鑲牙」屋內擺設治療台二台並有營業情形，而循線查悉上情，並在掩護之隔
    壁「東陽診所」（負責人周台生已判緩刑確定）查得有犯意聯絡之周台生所有供
    掩護密醫犯罪所用之如附表編號一至八之病患溫昆達、楊瑋華、何萬金、潘慶順
    、蘇有偵、李錦雀、林益芳及李宇晨等人之病歷表各一份。
二、案經高雄縣警察局六龜分局移送台灣高雄地方法院檢察署檢察官偵查起訴。
      理  由
一、訊之被告甲○○否認違反醫師法，辯稱：我是九十年五、六月把該店盤下，是盤
    二十幾萬，裡面的東西全部都給我，那些機器都是很舊的機器，當初我盤下該店
    時，就想說如果我生意不好，還可以把該店再盤出去，我只有在該處做一、二個
    齒模而已，後來於九十一年五、六月份我又將該店盤出去，我沒有在該店替人拔
    牙、裝牙、治療牙齒云云。惟查：
（一）証人即該診所職員廖秀花於警訊時陳稱：「我於九十年五月份開始上班，自我
      上班到離職共有二位男醫師為人拔牙、治療牙齒，二位醫師的名字叫甲○○、
      乙○○，他們是父子關係」「我去年五月上班甲○○就已替人拔牙、治療牙齒
      了，而乙○○在今年三月中旬就到診所替病人拔牙、治療牙齒，但之前乙○○
      偶而會到診所代班一天」「台大鑲牙、台大牙科原本是宏城牙科在該處營業的
      ，但歇業後換甲○○接手才改為台大的名稱，負責人是甲○○」等語（見九十
      一年七月十九日警訊筆錄），該証人廖秀花於本件偵查中仍陳稱：「我看到甲
      ○○醫師幫人裝牙齒」「他們二人（指甲○○、乙○○）自稱是戴醫師」等語
      （見九十一年十一月六日偵查筆錄）；又証人溫昆達於原審審理時陳稱：「（
      問：有否至台大診所看診？）有，我也是因為牙齒痛，而至該處看診，（經當
      庭指認）是甲○○看診，被告二人好像是輪流看診，也有至該處隔壁拿藥，牙
      醫診所看診時，應該沒有繳費，應該是拿藥的時候才付費」等語（見九十二年
      四月二十九日原審訊問筆錄）；又證人謝麗美於原審審理時陳稱：「（提示原
      審九十一年度易字第四一二五號卷內之九十二年三月二十五日訊問筆錄，問：
      關於楊瑋華筆錄內容，有何意見？）答：因為當時訊問時，距看診時間已經一
      年多，所以我的小孩可能記不清楚，而且當日開庭先前有一位證人證稱，醫生
      是比較年輕的，小孩可能一時心慌，才照前面證人的證詞講。因為我當日有陪
      同小孩過去，我有注意到，當日看診的醫生，有對小孩發脾氣，所以我對他有
      特別印象。當日替我小孩看診的醫生，的確是比較年老的被告，我從來沒有看
      過年輕的被告」等語（見九十二年六月十九日原審訊問筆錄），並有如附表編
      號一至八之病患於東陽診所之病歷表影本各一份附卷可稽（附於九十一年度偵
      字第一九○二三號影印卷內）。是依証人廖秀花、溫昆達、謝麗美之前述証詞
      判斷，被告甲○○應有在該診所替人診治牙齒。
（二）雖証人廖秀花於原審審理時改稱：「：：：我開始工作沒有多久，就換成甲○
      ○聘僱我，打掃的時間不一定，甲○○會電話通知我，甲○○是從九十年七、
      八月後就比較不在診所，我打掃的時候，並沒有看到他們有為人看病，有時看
      到甲○○在做齒模，有時看到乙○○在顧店，如有病人來，乙○○就會叫我拿
      資料給他們寫，再幫他們介紹醫師，都是他們主動留資料，有時病人的牙齒很
      痛，他們就會拜託乙○○幫他們看，乙○○會先幫他們擦一些藥，之後乙○○
      就會叫我帶病人過去隔壁幾間診所（東陽診所），我們這邊沒有收錢，如果比
      較不痛的，就留資料叫他們去別的地方看，帶過去隔壁的病人，都是我帶去的
      等語，惟依刑事訴訟法第一百五十九條之二規定：「被告以外之人於檢察事務
      官、司法警察官或司法警察調查中所為之陳述，與審判中不符時，其先前之陳
      述具有較可信之特別情況，且為証明犯罪事實存否所必要者，得為証据」。因
      証人廖秀花係該診所職員，且診所是被告甲○○盤來開設，証人廖秀花為該診
      所職員，對該診所內情知之甚詳，其於警訊中所為之陳述具有較可信之特別情
      況，且為証明犯罪事實存否所必要者，法院自得採為証据。
（三）雖証人溫昆達於本院另案審理時曾改稱：「（問：你是否有在九十一年四月間
      二次到六龜鄉台大鑲牙所看牙齒？）答：是」、「（問：剛才那位被告（指甲
      ○○）是否有幫你看牙齒？）答：沒有」、「（問：是否有被帶到東陽診所蓋
      健保卡？）是我答：自己去的，因為醫師叫我去那裡拿藥」（見本院九十二年
      度上易字第一四０五號九十二年十二月十八日審判筆錄影本即原審卷第二二八
      頁以下），惟証人溫昆達於原審審理時陳稱：「（問：有否至台大診所看診？
      ）有，我也是因為牙齒痛，而至該處看診，（經當庭指認）是甲○○看診，被
      告二人好像是輪流看診，也有至該處隔壁拿藥，牙醫診所看診時，應該沒有繳
      費，應該是拿藥的時候才付費」等語（見九十二年四月二十九日原審訊問筆錄
      ），以証人溫昆達在本案原審之陳述為可採，其在另案本院所為之陳述係嗣後
      迴護之詞，尚非可採。
（四）雖證人謝麗美之女楊瑋華於原審審理時陳稱：「（問：當初幫你看診之醫師是
      否為被告甲○○？）答：不是，因為那位幫我看的那位醫生，他的頭髮較黑，
      且沒有禿頭，也比較年輕」等語（見九十一年度易字第四一二五號之九十二年
      三月二十五日）、「（問：是否記得當時就醫情形？）答：我不記得，只記得
      當時的醫生很兇」、「我印象中，醫生應該是沒有那麼禿頭，只是前面頭髮有
      一點少，當時醫生有戴口罩，我沒有辦法清楚看到他的臉」等語（見九十二年
      六月二十七日原審訊問筆錄）。惟証人即謝麗美於本案原審審理時陳稱：因為
      當時訊問時，距看診時間已經一年多，所以我的小孩可能記不清楚，而且當日
      開庭先前有一位證人證稱，醫生是比較年輕的，小孩可能一時心慌，才照稱前
      面證人的證詞。因為我當日有陪同小孩過去，我有注意到，當日看診的醫生，
      有對小孩發脾氣，所以我對他有特別印象。當日替我小孩看診的醫生，的確是
      比較年老的被告，我從來沒有看過年輕的被告」等語（見九十二年六月十九日
      原審訊問筆錄）。查証人楊瑋華是八十二年五月十八日生，於九十一年三月診
      治時才九歲，因年紀小而且原審訊問時距看診時間已經一年多，可能記憶不清
      楚，此已經其母謝麗美陳明，自以其母即証人謝麗美在原審本案之陳述較為可
      採。
（五）至証人即病患何萬金、潘慶順雖於原審審理時指證係共同被告乙○○替渠等看
      診（見九十二年四月廿九日訊問筆錄即原審卷第一三二頁），證人即病患蘇有
      偵、李錦雀、林益芳及李宇晨於另案原審及本院另案審理時亦指證係共同被告
      乙○○替渠等看診（見台灣高雄地方法院九十一年度易字第四一二五號九十二
      年五月十三日訊問筆錄、本院九十二年上易字第一四０五號九十二年十二月十
      八日審判筆錄），惟前述証人何萬金、潘慶順、蘇有偵、李錦雀、林益芳及李
      宇晨均稱有到該台大診所看診，且証人即該診所職員廖秀花曾陳稱：是由甲○
      ○、乙○○輪流看診等語，而被告甲○○是盤讓診所之負責人，是縱使証人何
      萬金、潘慶順、蘇有偵、李錦雀、林益芳及李宇晨均輪由共同被告乙○○替看
      診，仍不影響被告甲○○與乙○○之共同行為，被告甲○○仍應就共同行為負
      責，故前述病患雖非被告甲○○看診，惟仍不能為被告甲○○有利之証明。
    綜上所述，因台大診所是被告甲○○盤讓而來，被告甲○○是該診所之負責人，
    証人廖秀花是該所職員，對該診所內情知之甚詳，其於警訊中所為之陳述具有較
    可信之特別情況，証人溫昆達、謝麗美亦証稱被告甲○○應有在該診所替人診治
    牙齒，縱使証人何萬金、潘慶順、蘇有偵、李錦雀、林益芳及李宇晨均輪由共同
    被告乙○○替看診，非被告甲○○看診，惟仍不影響被告甲○○與乙○○之共同
    行為，被告甲○○仍應就共同行為負責，事証明確，被告甲○○所辯係卸責之詞
    ，不足採信，其犯行已堪認定。
二、被告甲○○開設「台大鑲牙」診所，替人診治牙病，核其所為，係犯醫師法第二
    十八條前段（起訴書誤為第二十八條第一項前段）之未取得合法醫師資格擅自執
    行醫療業務罪。被告甲○○與其子乙○○及隔壁掩護「東陽診所」負責人周台生
    間有犯意聯絡及行為分擔，為共同正犯。被告甲○○於八十四年間曾犯違反醫師
    法罪，經本院判處有期徒刑一年二月確定，於八十七年一月十四日執行完畢之事
    實，業經被告甲○○陳明，並有臺灣高雄地方法院檢察署刑案資料查註錄表及本
    院前科表可稽，其於前開有期徒刑執行完畢後，五年以內再犯有期徒刑以上刑之
    本罪，為累犯，應依法加重其刑。
三、原審不察，遽諭知無罪，尚有未洽，檢察官上訴指摘原判決不當，為有理由，自
    應予撤銷改判。審酌被告甲○○開設「台大鑲牙」診所，在未取得醫師資格下，
    而擅自從事醫療行為，其前曾有違反醫師法前科，此次又再開設密醫診所，該密
    醫診所大部分是由其子乙○○為病患診治，甲○○診治較少等一切情狀，爰量處
    有期徒刑七月。如附表編號一至八之病患溫昆達、楊瑋華、何萬金、潘慶順、蘇
    有偵、李錦雀、林益芳及李宇晨等人之病歷表各一份，係共犯掩護之隔壁「東陽
    診所」負責人周台生所有且供犯罪所用之物，並依刑法第三十八條第一項第二款
    規定宣告沒收。
四、被告甲○○前被訴詐欺及行使業務不實文書部分，業經本院以九十二年度上易字
    第一四０五號案件判決無罪確定（見原審卷第二五六頁及其前科表），此部分被
    告甲○○未參與，亦未據起訴，附此敘明。
據上論結，應依刑事訴訟法第三百六十九條第一項前段、第三百六十四條、第二百九
十九條第一項前段，醫師法第二十八條前段，刑法第十一條前段、第二十八條、第四
十七條，第三十八條第一項第二款，判決如主文。
本案經檢察官陳新慶到庭執行職務。
中    華    民    國      九十三      年      三      月       三十一   日
                              臺灣高等法院高雄分院刑事第六庭
                                  審判長法官  王憲義
                                        法官  范惠瑩
                                        法官  張盛喜
右正本證明與原本無異。
如不服本判決應於收受本判決後十日內向本院提出上訴書狀，其未述上訴理由者，
並得於提起上訴後十日內向本院補提理由書狀（均須按他造當事人之人數附繕本)「
切勿逕送上級法院」。
                      書記官  楊茱宜
中    華    民    國      九十三      年      三      月       三十一   日
附錄：本判決論罪科刑法條：
醫師法第二十八條前段
未取得合法醫師資格，擅自執行醫療業務者，處六個月以上五年以下有期徒刑，得併
科新臺幣三十萬元以上一百五十萬元以下罰金，其所使用之藥械沒收之。
【附表】
┌──┬─────┬────────────────┬─────────┐
│編號│ 病患姓名 │就    診    日    期            │醫療金額（新台幣）│
├──┼─────┼────────────────┼─────────┤
│一  │ 何萬金   │民國九十一年三月三十日          │二百五十六元      │
├──┼─────┼────────────────┼─────────┤
│二  │ 李錦雀   │民國九十一年一月十八日、三月六日│一千零八元        │
│    │          │三月十九日                      │                  │
├──┼─────┼────────────────┼─────────┤
│三  │ 蘇有偵   │民國九十一年三月二十六日        │二百五十六元      │
├──┼─────┼────────────────┼─────────┤
│四  │ 潘慶順   │民國九十一年四月八日、九日      │六百七十二元      │
├──┼─────┼────────────────┼─────────┤
│五  │ 楊瑋華   │民國九十一年三月八日            │三百三十六元      │
├──┼─────┼────────────────┼─────────┤
│六  │ 林益芳   │民國九十一年三月十八日          │三百三十六元      │
├──┼─────┼────────────────┼─────────┤
│七  │ 李宇晨   │民國九十年九月四日、九十一年三月│五百六十七元      │
│    │          │二十七日                        │                  │
├──┼─────┼────────────────┼─────────┤
│八  │ 溫昆達   │民國九十一年四月二日、十日      │六百七十二元      │
├──┼─────┴────────────────┴─────────┤
│合計│四千一百零三元                                                  │
└──┴────────────────────────────────┘
